臺灣高等法院臺中分院刑事判決
111年度金上訴字第370號
上  訴  人  臺灣臺中地方檢察署檢察官
被      告  黃文明



上列上訴人因被告加重詐欺等案件，不服臺灣臺中地方法院110
年度金訴緝字第34號中華民國110年12月29日第一審判決（起訴
案號：臺灣臺中地方檢察署110年度偵字第16617、16942號），
及移送本院併辦（案號：臺灣士林地方檢察署111年度偵緝字第2
23號），提起上訴，本院判決如下：
    主  文
原判決關於如其附表一編號㈢、㈣所示詐欺取財部分，暨定應執行
刑部分，均撤銷。
丙○○犯如附表甲編號1、2「主文」欄所示之罪，各處如附表甲編
號1、2「主文」欄所示之刑。
    犯罪事實
一、丙○○明知其於民國109年7月間某日所加入者，係由真實姓名
    不詳、綽號「帝王蟹」及其他詐欺集團成員所組成之3人以
    上，以實施詐術為手段，具有持續性、牟利性有結構性之詐
    欺集團犯罪組織（下稱本案詐欺集團，丙○○參與犯罪組織部
    分業經臺灣臺中地方檢察署以110年度偵緝字第1602號提起
    公訴，現由原審法院以111年度金訴字第218號審理中，不在
    本件起訴、審理範圍），丙○○擔任收取本案詐欺集團使用之
    人頭帳戶之金融帳戶存摺、金融卡（即俗稱「取簿手」），
    再轉交予本案詐欺集團上手，供本案詐欺集團作為詐欺取財
    匯款之工具，共同基於意圖為自己不法所有之三人以上共同
    犯詐欺取財罪、隱匿詐欺所得之一般洗錢犯意聯絡，分別為
    下列犯行：
　㈠先由本案詐欺集團不詳成員，於109年8月1日某時，傳送署名
    為「中信輕鬆貸」之招攬簡訊予林芳賢，林芳賢瀏覽後，持
    用LINE通訊軟體與暱稱「吳國豪Tony」之人聯繫，該員佯稱
    ：可申辦貸款，需先寄送3組金融機構帳戶金融卡及存摺云
    云，以該方式對林芳賢施以詐術，致其誤信為真，因而陷於
    錯誤，於109年8月13日13時許，將其向臺灣銀行申設之帳號
    000-000000000000號帳戶(下稱林芳賢臺銀銀行帳戶)、向中
    國信託商業銀行申設之帳號000-0000000000000號帳戶及向
    永豐商業銀行申設之帳號000-00000000000000號帳戶之存摺
    及金融卡，透過i郵局包裹方式寄出，丙○○即依「帝王蟹」
    指示，於109年8月14日10時22分許，在臺中市○區○○街00號
    中華郵政股份有限公司臺中大全街郵局，操作i郵箱領取裝
    有上揭金融帳戶存摺及金融卡之包裹，並於同日其後某時，
    透過空軍一號客運方式，再為轉寄至彰化縣溪湖鎮某處，並
    於同日某時，在臺中市某公園廁所，取得「帝王蟹」放置在
    該處之報酬新臺幣(下同)300元（詐取林芳賢上開金融機構
    帳戶部分，業經原審判處有期徒刑4月確定）。
　㈡杜愛梅依本案詐欺集團成員指示，於同年月11日14時9分許，
    將其所申設之合作金庫商業銀行帳號000-0000000000000號、
    國泰世華商業銀行帳號000-000000000000號（下稱杜愛梅國
    泰世華銀行帳戶）、永豐商業銀行帳號000-00000000000000
    號帳戶之存摺及金融卡，以包裹寄送至新北市○○區○○○0段000
    號全家便利商店新店美譚店，復於109年8月13日14時許， 將其
    所申設之台新商業銀行帳號000-00000000000000號、中國信
    託商業銀行帳號000-000000000000號（下稱杜愛梅中國信託
    銀行帳戶）、華南商業銀行帳號000-000000000000號帳戶之
    存摺及金融卡，以包裹寄送至新北市○○○○街00號全家便利商店
    淡水新園店，丙○○再依照「帝王蟹」指示，分別於109年8月1
    5日15時9分許、16時9分許，搭乘計程車前往全家便利商店淡水
    新園店、新店美譚店，領取杜愛梅所寄送內含如上揭帳戶存
    摺及金融卡之包裹。丙○○領取上開包裹後，復依「帝王蟹」指
    示將上開包裹以空軍一號客運寄送之方式，從新北市三重區
    三重站，寄至彰化縣溪湖鎮甜甜站，將上開包裹轉交予系爭
    詐欺集團成員，再至高鐵臺中站某處拿取「帝王蟹」放置之
    600元報酬（杜愛梅交付上開金融機構帳戶部分，非檢察官
    移送併辦範圍；另本院按：杜愛梅交付上開金融機構帳戶存
    摺、提款卡所為幫助詐欺取財部分，業經臺灣臺北地方法院
    以110年度審簡字第1222號判處有期徒刑3月確定）。
二、本案詐欺集團「帝王蟹」等人取得上開林芳賢臺銀銀行帳戶
    、杜愛梅國泰世華銀行帳戶、杜愛梅中國信託銀行帳戶後，
    將上開帳戶資料作為人頭帳戶使用，並分別以附表乙編號1
    至2所示之時間、方式，分別對附表乙編號1至2所示之甲○○
    、林盟芳施用詐術，致其等均陷於錯誤，分別依指示於附表
    乙編號1至2所示之時間及匯款金額，匯款至各該人頭帳戶，
    並旋由本案詐欺集團不詳成員提領一空，以此方法製造金流
    之追查斷點，隱匿詐欺所得之去向。
三、案經甲○○訴由臺中市政府警察局第五分局報告、林盟芳訴由
    彰化縣警察局北斗分局報告臺灣臺中地方檢察署檢察官偵查
    起訴。
    理  由
壹、程序方面：
一、本院審理範圍：
　　原審判決後，檢察官就原判決附表一編號㈢、㈣所示詐欺取財
    部分提起上訴（即詐騙甲○○、林盟芳部分上訴），被告丙○○
    則未提起上訴，故原判決其餘部分因未經檢察官、被告上訴
    而確定。是本院審理範圍為上開經檢察官提起上訴部分，合
    先敘明。
二、檢察官、被告於原審及本院，對於本件相關具傳聞性質之證
    據資料，均未爭執其證據能力，且本件所引用之非供述證據
    ，亦屬合法取得，依法均可作為認定犯罪事實之證據。
貳、實體部分：
一、訊據被告固坦承受「帝王蟹」委託，於開時、地領取林芳賢
    、杜愛梅上開金融機構帳戶資料，而後轉寄「帝王蟹」之事
    實，惟矢口否認有何加重詐欺取財、一般洗錢等犯行，辯稱
    ：我只是受雇領取包裹及寄送包裹而已，不知道包裹內裝什
    麼東西云云。惟查：
  ㈠林芳賢、杜愛梅依本案詐欺集團不詳成員之指示，將其等所
    申辦之上開犯罪事實欄一所示之金融機構帳戶之存摺、金融
    卡，寄送至指定便利商店等情，業據證人即告訴人林芳賢（
    偵16117號卷第111至113頁）、杜愛梅（偵8505號卷第27至3
    0頁）於警詢中證述明確，並有林芳賢之臺灣臺北地方檢察
    署109年度少連偵字第264號不起訴處分書、臺灣新北地方檢
    察署110年度偵字第9847號不起訴處分書（偵16617號卷第29
    7至303頁）、杜愛梅與本案詐欺集團不詳成員間的LINE通訊
    軟體對話紀錄截圖（偵8505號卷第55至64頁）等資料附卷可
    稽。
  ㈡被告於上開時、地，依「帝王蟹」之指示，提領上開林芳賢
    、杜愛梅寄交之內含金融機構帳戶存摺、提款卡之包裹，而
    後轉寄「帝王蟹」指定地點一情，業據被告坦承在卷（偵16
    617號卷第27至31頁；偵8505號卷第9至13頁；偵緝952號卷
    第91至93頁；原審卷第92、112頁），並有國內快捷/掛號/
    包裹查詢、被告提領林芳賢寄交包裹之監視器畫面截圖（偵
    16617號卷第41、43至49頁）、便利商店寄貨明細、被告提
    領杜愛梅寄交包裹之監視器畫面截圖（偵8505號卷第35至37
    、41頁）等資料在卷可憑，足認被告此部分任意性之自白與
    事實相符，應堪採信。故被告領取、轉寄上開林芳賢、杜愛
    梅包裹之事實，即堪認定，且上開犯罪事實欄一所示之林芳
    賢、杜愛梅所有之金融卡、存摺為本案詐欺集團詐欺取得之
    事實，亦堪認定。
　㈢本案詐欺集團「帝王蟹」等人取得上開林芳賢臺銀銀行帳戶
    、杜愛梅國泰世華銀行帳戶、杜愛梅中國信託銀行帳戶後，
    將上開帳戶資料作為人頭帳戶使用，並分別以附表乙編號1
    至2所示之時間、方式，分別對附表乙編號1至2所示之甲○○
    、林盟芳施用詐術，致其等均陷於錯誤，分別依指示於附表
    乙編號1至2所示之時間及匯款金額，匯款至各該人頭帳戶，
    並旋由本案詐欺集團不詳成員提領一空之事實，業據證人即
    告訴人甲○○（偵16617號卷第73至83、249至253頁）、林盟
    芳（偵16617號卷第111至113頁）於警詢證述遭詐欺情節甚
    祥，並有臺中市政府警察局第五分局水湳派出所受理刑事案
    件報案三聯單(甲○○)、內政部警政署反詐騙諮詢專線紀錄表
    (甲○○)、臺中市政府警察局第五分局水湳派出所受理各類案
    件紀錄表(甲○○)、彰化縣警察局北斗分局北斗派出所陳報單
    (林盟芳)、彰化縣警察局北斗分局北斗派出所受理各類案件
    紀錄表(林盟芳)、彰化縣警察局北斗分局北斗派出所所受理
    刑事案件報案三聯單(林盟芳)、中國信託銀行自動櫃員機交
    易明細影本(林盟芳)、行動電話通話紀錄翻拍照片(林盟芳)
    、內政部警政署反詐騙諮詢專線紀錄表(林盟芳)、彰化縣警
    察局北斗分局北斗派出所受理詐騙帳戶通報警示簡便格式表
    (林盟芳)、合作金庫銀行存款存摺封面暨內頁影本(甲○○)（
    偵16617號卷第85至89、103至1093、115至119、121至123、
    129至131、237、283、286、289、291、295頁）、林芳賢臺
    銀銀行帳戶、杜愛梅國泰世華銀行帳戶、杜愛梅中國信託銀
    行帳戶交易明細表（本院卷第91、121至127頁）附卷足憑，
    故甲○○、林盟芳因遭本案詐欺集團詐騙而匯款至上開人頭帳
    戶，旋遭本案詐欺集團不詳成員提領一空之事實，足堪認定
    。　
  ㈣被告上開辯解不足採信之理由：
　　⒈上開犯罪事實業據被告於原審坦承在卷（原審卷第92、112
      頁）。雖被告於本院翻異前詞否認犯罪，然依據被告供稱
      ：我沒有見過「帝王蟹」或集團內之其他人，他說是一家
      科技公司，我的工作是搭計程車到i郵局或便利商店領取
      包裹，計程車資是由「帝王蟹」支付，領取包裹後，再到
      各地的空軍一號站，轉寄到彰化縣溪湖鎮甜甜站，領取一
      件包裹可以獲得300元，領取包裹所需要的密碼資料，「
      帝王蟹」會用微信傳給我，而後在臺中市某公園廁所、高
      鐵臺中站某處拿取「帝王蟹」放置之報酬等語（偵16617
      號卷第29至31頁；偵8505號卷第7至13頁）。準此，如果
      是正當、合法的包裹，「帝王蟹」何以不敢以自己的名義
      領取，或直接郵寄至該科技公司，而需由被告領取後再轉
      寄？且被告從未見過雇主，交付報酬地點居然是在公廁、
      高鐵站？足見被告無論從應徵工作、提領包裹、轉寄包裹
      、收取報酬等情，均可發現顯與一般正常工作狀況不符，
      任何人立於被告的立場，均會因其代領包裹的工作，大異
      於常情，而合理懷疑包裹內的物品來路不明，可能裝有違
      禁物或涉及犯罪。
　　⒉又透過便利商店領取包裹，就是因為到便利商店領取包裹
      ，具有時間與地點上的便利性，除可不受時間限制，於包
      裹抵達時，隨時前往領取外，最大的優點，在於便利商店
      林立的臺灣地區，可選擇寄送至離自己居住或所在位置最
      近的便利商店。換言之，利用便利商店寄送包裹，其目的
      在於圖得其便利性，衡情並無委請他人，代為領取的必要
      ，「帝王蟹」委託被告代為領取包裹，並同意支付報酬及
      計程車之車資，以被告行為實為近50歲之成年人，且自承
      學歷為高職畢業，曾從事臨時工與夜市工作（本院卷第14
      2頁），豈有不知其代為領取的包裹，可能涉及不法之理
      ？足見被告向「帝王蟹」應徵代領包裹時，已預見其行為
      涉及不法。
　　⒊另依被告前揭所述，被告在臺中市、新北市領取包裹後，
      尚須將領得包裹轉寄至彰化縣溪湖鎮甜甜站，足認「帝王
      蟹」實際取得包裹的地點，並非臺中、新北市，而是彰化
      縣，而透過郵局或便利商店寄送包裹，目的在於圖得方便
      領取，豈有故意將包裹寄送到遠離「帝王蟹」所在的彰化
      縣之理！此種欲蓋彌彰的作法，凸顯「帝王蟹」想要利用
      被告領取林芳賢、杜愛梅寄送包裹的地點，與其所在位置
      ，並無明顯的區域與地緣關係，藉以防免其涉及本案詐欺
      之犯行曝光，否則，「帝王蟹」盡可要求林芳賢、杜愛梅
      將金融機構存摺、金融卡，寄送至其居住附近的便利商店
      即可，何需先寄至臺中市、新北市，由被告領取後，再轉
      寄至彰化縣，如此迂迴輾轉寄送的掩飾手法，被告又豈能
      毫不起疑之理！
　　⒋且依被告之供述，被告領取林芳賢臺銀銀行帳戶係在臺中
      市西區大全街郵局、領取杜愛梅國泰世華銀行帳戶係在新
      北市新店區全家便利商店、領取杜愛梅中國信託銀行帳戶
      係在新北市淡水區全家便利商店，顯示「帝王蟹」指示被
      告領取包裹的郵局或便利商店，俱不相同，顯見「帝王蟹
      」有意避免在同一郵局或便利商店，密集領取包裹的行為
      ，可能引起店員的懷疑，以致犯行存有曝光的風險。考量
      詐欺集團為避免所從事的加重詐欺取財犯行，遭到檢警機
      關追查與曝光，通常會將內部成員，區分為詐欺機房成員
      、車手成員、領取人頭帳戶包裹成員、受領車手上繳款項
      的水房，而人頭帳戶的金融卡，乃車手成員領取受騙民眾
      款項所不可或缺的工具，倘若落入集團成員以外之人的手
      中，除了本案詐欺集團可能因此曝光而遭檢警機關破獲外
      ，更造成詐欺集團成員難以運作，而蒙受損失，倘若未徵
      得被告的同意，願意加入本案詐欺集團，負責分擔至郵局
      或便利商店領取裝有人頭帳戶的包裹，本案詐欺集團為降
      低犯行遭檢舉與破獲的風險，且避免節外生枝，衡情會指
      派集團其他成員，負責前往領取，而不會委由與集團毫無
      關係的被告代為領取。足認被告知悉其所代領之包裹乃本
      案詐欺集團所使用之人頭帳戶資料，至為明確。
　　⒌按共同正犯，係共同實行犯罪行為之人，在共同意思範圍
      內，各自分擔犯罪行為之一部，相互利用他人之行為，以
      達其犯罪之目的；且不限於事前有所協議，其於行為當時
      ，基於相互之認識，以共同犯罪之意思參與者，亦無礙於
      共同正犯之成立。而詐欺集團為實行詐術騙取款項，並蒐
      羅、使用人頭帳戶以躲避追緝，各犯罪階段緊湊相連，仰
      賴多人縝密分工，相互為用，方能完成之集團性犯罪，雖
      各共同正犯僅分擔實行其中部分行為，仍應就全部犯罪事
      實共同負責；是以部分詐欺集團成員縱未直接對被害人施
      以詐術，如有收購人頭帳戶金融卡、測試、回報供為其他
      成員實行詐騙所用，或配合提領款項，從中獲取利得，餘
      款交付其他成員等行為，均係該詐欺集團犯罪歷程不可或
      缺之重要環節，尤其是分擔領取人頭帳戶資料之「收簿手
      （取簿手、領簿手）」及配合提領贓款之「車手」，當被
      害人遭詐欺集團成員詐騙後，雖已將款項匯入詐欺集團指
      定之人頭帳戶，但上開款項在詐欺集團成員實際提領前，
      「收簿手」可掌握該帳戶不會遭凍結，可見擔任「收簿手
      」者，為具有決定性之重要成員之一，且係以自己犯罪之
      意思，參與部分犯罪構成要件之行為，而屬共同正犯。又
      依現今詐欺集團詐騙之犯罪型態及模式，詐欺集團成員分
      工細緻，除負責收購帳戶外，另有其他對被害人施用詐術
      之機房話務及提領款項之「車手」，此應為參與成員主觀
      上所知悉之範圍，足見其等知悉所屬詐欺集團之成員已達
      3人以上，仍在本案犯行之合同犯意內，各自分擔犯罪行
      為之一部，而相互利用其他詐欺集團成員之部分行為以遂
      行犯罪之目的，即應就其所參與並有犯意聯絡之犯罪事實
      同負全責。本件依上開卷內資料，林芳賢、杜愛梅所寄交
      是金融機關之「帳戶之存摺、金融卡」，被告係接受在網
      路之通訊軟體暱稱「帝王蟹」之不詳之人通知，而至郵局
      或便利商店領取林芳賢、杜愛梅寄交之金融機構帳戶存摺
      、金融卡之包裹後，再依「帝王蟹」 指示，轉寄至彰化
      縣，另由他人取得該包裹，而被告與「帝王蟹」未曾見過
      面，「帝王蟹」連「收簿手」如此輕易之工作，都委請被
      告擔任，且未與被告見面，以躲避遭警循線查獲，則對其
      他如向林芳賢施以詐術騙得帳戶，及最終在不同處所收受
      帳戶包裹，暨撥打電話向附表乙編號1至2所示甲○○、林盟
      芳等人騙取其等匯款，及提領人頭帳戶內之詐騙所得款項
      等工作，衡情豈會由其1人全部包辦？是參與本件犯行之
      成員已達3人以上，被告所為已與刑法第339條之4第1項第
      2款「3人以上共同犯之」之加重詐欺取財罪構成要件相符
      。從而，被告確有參與加重詐欺取財犯行之故意，至為灼
      然。故被告於原審任意性之自白，核與事實相符，足堪採
      信。
二、綜上所述，被告所辯顯係卸責之詞，均無可採。本件事證明
    確，被告上開之犯行，均堪認定，應依法論科。
參、法律之適用：
一、洗錢防制法第15條之特殊洗錢罪，係在無法證明前置犯罪之
    特定不法所得，而未能依洗錢防制法第14條之一般洗錢罪論
    處時，始予適用。倘能證明人頭帳戶內之資金係前置之特定
    犯罪（如：詐欺、加重詐欺等犯罪）所得，即應逕以一般洗
    錢罪論處，自無適用特殊洗錢罪之餘地。另過去實務認為，
    行為人對犯特定犯罪所得之財物或利益作直接使用或消費之
    處分行為，或僅將自己犯罪所得財物交予其他共同正犯，祇
    屬犯罪後處分贓物之行為，非本條例所規範之洗錢行為，惟
    依新法規定，倘行為人意圖掩飾或隱匿特定犯罪所得來源，
    而將特定犯罪所得直接消費處分，甚或交予其他共同正犯予
    以隱匿，或由共同正犯以虛假交易外觀掩飾不法金流移動，
    即難認僅單純犯罪後處分贓物之行為，應仍構成新法第2條
    第1或2款之洗錢行為（最高法院108年度台上字第1744、308
    6號判決意旨參照）。被告與「帝王蟹」所屬詐欺集團不詳
    成員共計3人以上成員相互利用彼此之行為，由本案詐欺集
    團之不詳成員，向甲○○、林盟芳施用詐術，待其等受騙陷於
    錯誤而匯款款項於上開人頭帳戶，構成刑法第339條之4第1
    項第2款之加重詐欺取財罪，法定刑為「1年以上7年以下有
    期徒刑」之罪，核屬洗錢防制法第3條第1款所規定之特定犯
    罪，詳述於前，再由本案詐欺集團不詳成員提領詐欺所得款
    項轉交上手，則被告主觀上有隱匿其所屬詐欺集團之詐欺特
    定犯罪所得，以逃避國家追訴或處罰之意思，客觀上有隱匿
    詐欺犯罪所得去向之作用，而製造金流斷點，揆諸前開說明
    ，核與洗錢防制法第14條第1項一般洗錢罪之要件相合。
二、是核被告就附表乙編號1至2部分所為，均係犯刑法第339條
    之4第1項第2款之3人以上共同犯詐欺取財罪及洗錢防制法第
    14條第1項之一般洗錢罪。被告所犯之3人以上共同犯詐欺取
    財罪及一般洗錢罪，具有部分行為重疊之情形，係一行為觸
    犯數罪名之想像競合犯，應分別從一重依刑法第339條之4第
    1項第2款之3人以上共同犯詐欺取財罪論處。附表乙編號1至
    2所示之被害人甲○○、林盟芳，遭該詐欺集團不詳成員施用
    詐術而多次匯款者，乃該集團成員以同一詐欺手法訛詐同一
    被害人，致被害人於密接時間內多次匯款，其等施用詐術之
    方式及詐欺對象相同，侵害同一人之財產法益，且各行為之
    獨立性極為薄弱，依一般社會健全觀念，在時間差距上，難
    以強行分開，在刑法評價上，應將之視為數個舉動之接續施
    行，核屬接續犯而為包括之一罪。
三、被告雖未親自實施詐騙行為，而推由同犯罪集團之其他成員
    為之，但被告、「帝王蟹」」與各該詐欺集團其他不詳成員
    之間，就上開犯行分工擔任收簿手、層轉詐欺集團不詳成員
    之任務，堪認被告與「帝王蟹」及參與犯行之各詐欺集團不
    詳成員間，各具有相互利用之共同犯意，而各自分擔部分犯
    罪行為，分別就其所為均為共同正犯。
四、按刑法之加重詐欺取財罪係侵害個人財產法益之犯罪，其罪
    數計算，依一般社會通念，應以被害人數、被害次數之多寡
    ，決定其犯罪之罪數。被告所犯如附表乙編號1至2所示共2
    次加重詐欺犯行，因所侵害者為不同之個人法益，應以被害
    人數決定犯罪之罪數，且其犯意各別，行為互殊，應予分論
    併罰。
五、洗錢防制法第16條第2項固規定「犯前二條之罪，在偵查或
    審判中自白者，減輕其刑」被告於原審審理時已坦承一般洗
    錢之事實，應認被告於審判中已自白。而被告所犯洗錢防制
    法第14條第1項之一般洗錢罪，固曾於審判中自白，原應依
    上開規定減輕其刑。然被告既從一重之刑法加重詐欺罪處斷
    ，且該重罪並無法定減刑事由，參照最高法院108年度台上
    字第3563號判決意旨之法理，自無從再適用上開條項規定減
    刑（但量刑時一併審酌）。
六、臺灣士林地方檢察署111年度偵緝字第223號移送本院併辦之
    事實（即附表乙編號1至2所示詐騙甲○○、林盟芳部分），與
    已本件起訴犯罪事實間，具有接續犯實質上一罪關係，為法
    律上同一案件，本院自得併予審究。至於被告領取杜愛梅金
    融帳戶存摺、金融卡部分，則不在該署檢察官移送併辦範圍
    （見移送併辦意旨書第3頁2至9行），且非本院審理範圍，
    本院自毋庸處理。　　　
肆、撤銷原審判決（即原審判決附表一編號㈢、㈣加重詐欺取財部
    分）及量刑之理由：
一、原審認被告上開犯罪事證明確，予以論罪科刑，固非無見。
    惟查：
  ㈠檢察官代表國家提起公訴，依檢察一體原則，到庭實行公訴
    之檢察官如發現起訴書認事用法有明顯錯誤，固得本於自己
    確信之法律見解，於論告時變更起訴之法條，或另為其他適
    當之主張。然刑事訴訟之審判，係採彈劾主義，亦即不告不
    理原則，法院對於被告之行為，應受審判之對象（範圍），
    乃指起訴書（或自訴狀）所記載之被告「犯罪事實」（包括
    與之有連續犯、想像競合犯、牽連犯等具有同一案件關係之
    犯罪事實）而言。起訴係一種訴訟上之請求，犯罪已經起訴
    ，產生訴訟繫屬及訴訟關係，法院即有審判之權利及義務。
    是以若起訴書犯罪事實欄內，對此項行為已予以記載，即為
    法院應予審判之對象。審判之事實範圍，既以起訴之事實（
    包括擴張之事實）為範圍，如事實已經起訴而未予裁判，自
    屬違背法令，此觀刑事訴訟法第379條第12款規定自明。訴
    經提起後，於符合同法第265條之規定，固許檢察官得為訴
    之追加，但仍以舊訴之存在為前提；必要時，檢察官亦得依
    同法第269條規定，以「撤回書」敘述理由請求撤回起訴；
    惟單一案件之事實，僅就一部分事實撤回起訴，基於審判不
    可分之關係，並不生撤回效力，而犯罪事實之一部減縮（即
    起訴事實大於判決事實），應分別情形於理由內為說明，刑
    事訴訟法對此尚無所謂擬制撤回起訴之規定。又本法亦無如
    民事訴訟法設有訴之變更之規定，得許檢察官就其所起訴之
    被告或犯罪事實加以變更，其聲請變更，除係具有另一訴訟
    之情形，應分別辦理外，並不生訴訟法上之效力，法院自不
    受其拘束。司法審判實務中，到庭實行公訴之檢察官於其提
    出之「論告書」或於言詞辯論時所為之主張或陳述，常有與
    起訴書所載犯罪事實不盡相同之情形。於此，應先究明其論
    告時之所述，究屬訴之追加、撤回或變更範疇，抑或原本係
    屬於起訴效力所及之他部事實之擴張、或起訴事實之一部減
    縮，而異其處理方式（如屬後者事實之擴張、減縮，應僅在
    促使法院之注意，非屬訴訟上之請求）。除撤回起訴已生效
    力，其訴訟關係已不存在，法院無從加以裁判外，其他各種
    情形，法院自不得僅就檢察官論告時所陳述或主張之事實為
    裁判，而置原起訴事實於不顧（最高法院95年度台上字第26
    33、5401號判決意旨參照）。查本件檢察官起訴之犯罪事實
    為3人以上共同犯加重詐欺取財罪，然原判決逕以「公訴人
    於本院準備程序時自行更正原起訴法條」為由，自行論處被
    告刑法第339條第1項之普通詐欺取財罪（原判決第8頁17行
    至第9頁1行），依上說明，容有違誤。
　㈡本件被告就附表乙編號1至2所為，應構成刑法第339條之4第1
    項第2款之3人以上共同犯詐欺取財罪，詳如前述，原審論處
    刑法第339條第1項之詐欺取財罪，有適用法則不當之違背法
    令。
　㈢原審就上開檢察官移送本院併辦部分，未及審酌，亦有未合
    。　
二、檢察官上訴意旨，以原審未及審酌移送併辦部分之犯罪事實
    ，為有理由，且原審判決此部分尚有上開可議之處，自應由
    本院將原判決關於被告此經上訴部分撤銷改判。而定應執行
    刑與其所憑定應執行刑之各宣告刑間，有不可分之關係，應
    由本院將原審判決關於所憑定應執行刑一併撤銷。
三、爰以行為人之責任為基礎，審酌被告行為時正值青壯，未受
    任何刺激，被告擔任「收簿手」，而共同從事詐騙等犯行，
    造成甲○○、林盟芳等人財產損失及精神痛苦，所為誠屬不當
    ，且被告迄今仍未與甲○○、林盟芳和解，賠償其等損失，且
    被告於犯後，雖曾於原審坦承犯行，然於本院有否認犯行，
    犯後態度難認良好，被告就一般洗錢犯行，於原審自白，已
    符合相關自白減刑之規定（即學理所稱想像競合所犯輕罪之
    釐清作用），其曾因犯罪經法院判刑之素行（臺灣高等法院
    被告前案紀錄表在卷可佐），被告自陳高職畢業之智識教育
    程度，曾從事臨時工、夜市等工作，當時每月收入約3萬元
    ，未婚等家庭經濟狀況（本院卷第142頁），及被告之犯罪
    動機、目的、手段、被害人受騙金額之多寡、於詐騙集團中
    之分工地位等一切情狀，量處如主文第2項所示之刑。
四、關於數罪併罰之案件，如能俟被告所犯數罪全部確定後，於
    執行時，始由該案犯罪事實最後判決之法院所對應之檢察署
    檢察官，聲請該法院裁定之，較為適當時，而無庸於每一個
    案判決時定其應執行刑，則依此所為之定應執行刑，不但能
    保障被告（受刑人）之聽審權，符合正當法律程序，更可提
    升刑罰之可預測性，減少不必要之重複裁判，避免違反一事
    不再理原則情事之發生。查原審判決已確定部分，不在本院
    審理範圍，業如前述，本判決雖有二數罪併罰案件，然依上
    說明，宜於本案確定後，由執行檢察官依刑事訴訟法第477
    條規定向法院聲請定應執行刑，較為適當，爰不於本判決定
    應執行刑，併此說明。
據上論結，應依刑事訴訟法第369條第1項前段、第364條、第299
條第1項前段，判決如主文。　　
本案經檢察官洪佳業提起公訴，檢察官朱介斌提起上訴，檢察官
林士淳移送併案審理，檢察官乙○○到庭執行職務。　　
中　　華　　民　　國　　111 　年　　3 　　月　　31　　日
            刑事第十庭  審判長法  官  陳  宏  卿
                              法  官  林  美  玲
                              法  官  楊  文  廣
以上正本證明與原本無異。
如不服本判決應於收受送達後二十日內向本院提出上訴書狀，其
未敘述上訴理由者，並得於提起上訴後二十日內向本院補提理由
書（均須按他造當事人之人數附繕本）「切勿逕送上級法院」。
因疫情而遲誤不變期間，得向法院聲請回復原狀。

                              書記官  呂  安  茹
　　　　　　　　　　　　　　　
中　　華　　民　　國　　111 　年　　3 　　月　　31　　日
附錄本案論罪科刑法條：
刑法第339條之4第1項第2款
犯第339條詐欺罪而有下列情形之一者，處1年以上7年以下有期
徒刑，得併科1百萬元以下罰金：
二、三人以上共同犯之。
　　
洗錢防制法第14條第1項
有第二條各款所列洗錢行為者，處7年以下有期徒刑，併科新臺
幣5百萬元以下罰金。
附表甲：
編號 犯罪事實 主文 1 如附表乙編號1所示部分 丙○○三人以上共同犯詐欺取財罪，處有期徒刑壹年參月。 2 如附表乙編號2所示部分 丙○○三人以上共同犯詐欺取財罪，處有期徒刑壹年壹月。 

附表乙：　
編號 被害人 詐騙經過 匯款經過 1 甲○○ 不詳之人於109年8月15日15時9分許，持用門號+000000000000號電話與甲○○聯繫，佯稱：係「讀冊生活」網路賣家，先前網路購物，因工作人員操作失誤，誤設為團體會員云云，復於其後某時，持用門號0000000000號電話再度致電，佯稱：係中國信託銀行客服人員，須依指示操作以解除設定云云，以前揭方式對甲○○施以詐術，致其誤信為真，因而陷於錯誤，為右列匯款行為。 先後於109年8月15日18時59分許及同日19時1分許，操作網路銀行，分別匯款4萬9,989元、4萬9,989元至林芳賢臺灣銀行帳戶；同日19時1分許，匯款3萬元至杜愛梅中國信託銀行帳戶，均遭提領一空。 2 林盟芳 不詳之人於109年8月15日18時25分許，持用門號+000000000000號電話與林盟芳聯繫，佯稱：係網購人員，先前網路購物，誤設為會員，如欲取消會員資料，須依指示操作自動櫃員機云云，以前揭方式對林盟芳施以詐術，致其誤信為真，因而陷於錯誤，為右列匯款行為。 前於109年8月15日19時16分許，在不詳地點，操作ATM自動櫃員機匯款2萬3,985元至林芳賢臺灣銀行帳戶；同日16時22分許、40分許、17時1分許，先後匯款2萬9,985元、3萬元、3萬元至杜愛梅國泰世華銀行帳戶，均遭提領一空。